Fonds Napoléon (XVe-XXe siècles).
Archives nationales
- ARCHIVES DU ROI JÉRÔME ET DE SES DESCENDANTS., XVe-XXe siècles; 400AP/80-400AP/214; Jérôme (roi de Westphalie; 1784-1860)
  - Papiers du prince Napoléon (1822-1891)., XVe-XIXe siècles; 400AP/106-400AP/169; Bonaparte, Napoléon-Joseph-Charles-Paul (1822-1891); Ce fonds comprend 62 cartons, 2 carnets, 2 dossiers, une boîte et 13 registres. Sur les cartons figurent les lettres P.N., abréviation de «prince Napoléon », suivi
    - Correspondance et pièces diverses classées par ordre alphabétique., XVIe-XIXe siècles; 400AP/106-400AP/167
      - Napoléon III - Nubar Pacha., 1837-1881; 400AP/144
        Napoléon III: lettres autographes signées adressées à son cousin, 1837-1872, 208 pièces environ (voir E. d’Hauterive, « Correspondance inédite de Napoléon III et du prince Napoléon », dans Revue des deux mondes, 15 décembre 1923, 1er janvier, 1er février, 1er et 15 mars 1924, 1er mai 1925); lettre de l’Empereur à Walewski, 24 décembre 1881; note autographe signée du même pour Persigny, s. d.
        Le prince impérial, lettres, 1869-1874.
        Nigra, lettres, 1859-1874.
        Napoléon III, (Louis-Napoléon Bonaparte); Napoléon (Eugène, Louis), prince impérial; Neffitzer; Newton, conservateur au British Museum; Niepce, docteur; Nigra (Constantin); Noël (Octave); Nubar pacha, ministre du vice-roi D’Égypte; Waewski (Alexandre Joseph Colonna, comte)
      - Le prince Napoléon., 1848-1891; 400AP/145-400AP/151
        - Copies de pièces et notes pour servir à écrire la biographie du prince; pièces relatives à son arrestation, journal écrit en prison, 16 janvier-9 février 1883., 400AP/145
        - Représentant du peuple: projets de discours, notes, circulaires, lettres et notes sur l’expédition de Rome., 1848-1851; 400AP/146
        - Mission en Italie en juillet 1866: minutes de lettres du prince à Napoléon III, lettres et dépêches reçues par le prince, entre autres de l’Empereur., Mars-septembre 1866; 400AP/146
        - Passeports; coupures de presse et lettres relatives à son expulsion de France en octobre 1872., 1871-1878; 400AP/147
          Le prince était alors conseiller général de la Corse.
        - États de services., 1854-1879; 400AP/147
        - Lettres et minutes de lettres à divers., 1849-1890; 400AP/148-400AP/149
          Bonaparte (Jérôme), roi de Westphalie, prince de Montfort
          - Lettres du prince à son père, le roi Jérôme (intéressantes pour la guerre de Crimée)., 1854-1859; 400AP/148
          - Minutes de lettres du prince à divers (en tant qu’ambassadeur à Madrid, 1849, aux membres de la Commission de l’exposition universelle de 1867, etc.)., 1849-1869; 400AP/148
          - Minutes de lettres et rapports à l’Empereur., 1852-1872; 400AP/148
          - Minutes de lettres du prince à divers correspondants., 1869-1890; 400AP/149
        - Notes et mémoires politiques divers., 1851-1870; 400AP/150
          Notes diverses rédigées par le prince, notamment:
          Note sur une mission à Varsovie en 1858.
          Mémoire sur la question d’Italie, remis à l’Empereur, 27 mars 1859.
          Défense de la France, note à l’Empereur, 1er mai 1859.
          Extrait du journal du prince pendant la campagne d’Italie, remis à l’Empereur, 11 juillet 1859.
          Résumé d’une conversation avec l’Empereur sur la question italienne, à Compiègne, le 4 novembre 1861.
          Notes à l’Empereur sur la Pologne, 20 février, 3 et 24 avril 1863.
          Note sur la publication de la Correspondance, novembre 1863.
          Note sur une conversation avec Napoléon III le 19 juin 1865, le 22 juin 1866.
          Note au roi d’Italie, 27 octobre 1867.
          Note sur les élections générales de 1869, 28 mai 1869.
          Notes sur les archives de l’Empire, 24 septembre 1867, sur des archives napoléoniennes à constituer, 7 décembre 1869.
          Journal de la Campagne de France, 28 juillet-9 septembre 1870.
          Récit de ce qui s’est passé entre le prince Napoléon et l’Impératrice à Londres, du 6 au 12 octobre 1870.
          Notes sur le siège de Sébastopol envoyées au roi Jérôme, de Crimée, du 3 octobre au 9 novembre 1854.
          Note sur Lucien Bonaparte, après une conversation avec son secrétaire, M. Sappey, le 15 avril 1851.
          3 rapports adressés à l’Empereur par le prince et minutes de deux lettres du prince à l’époque où il était ministre de l’Algérie, juin-août 1858.
          [Plusieurs de ces textes ont été adressés à l’Empereur et sont d’un grand intérêt, quelques-uns seulement ont fait l’objet d’une publication].
          Algérie; Pologne; Varsovie (Pologne); Bonaparte (Lucien), prince de Canino; Eugénie, impératrice; Granier de cassagnac, affaire de; Napoléon iii, (Louis-Napoléon Bonaparte); Waewski (Alexandre Joseph Colonna, comte)
        - Notes sur divers sujets: le mariage de sa fille, son fils Victor, les archives de l’Empereur, et son testament, le testament du prince impérial, la maladie de Napoléon III, etc., 400AP/151
        - Lettres reçues par le prince à l’occasion de la parution de « Napoléon et ses détracteurs »., 1887; 400AP/151
        - Testament du prince, rédigé à Prangins le 25 décembre 1889, et documents relatifs aux legs., 1879-1891; 400AP/151
      - Odescalchi - Parieu., 1860-1891; 400AP/152
        A noter: Ollivier (Émile), lettres reçues du prince, 1860-1891 (voir E. d’Hauterive, Correspondance du prince Napoléon et d’Émile Ollivier, dans Revue des deux mondes, 15 octobre, 15 novembre et 1er décembre 1930); Palais, décrets affectant le Palais-Royal et celui de Meudon comme résidences au prince, 30 juillet 1860.
        Odescalchi (B.); Ogier (Jeanne), née Greppo; Ollivier (Émile); Omer pacha; Orange (prince d’); Oscar ii, roi de Suède; Pailllard (Alp.); Paleocapa; Palmerston; Panizzi, directeur du British Museum; Parieu (Marie Louis Pierre Félix Esquirou de); Paris: défense de
      - Affaire Patterson., 1861; 400AP/153-400AP/154; 2 cartons.
        Procès relatif à la succession du roi Jérôme, marié en 1803 avec Elisabeth Patterson, et documentation.
        - Affaire Patterson (1/2)., 400AP/153
        - Affaire Patterson (2/2)., 400AP/154
      - Patriarche d’Antioche - Piémont., 1852-1881; 400AP/155
        A noter: Pepoli, lettres, 1859-1880; Peraldi, maire d’Ajaccio, lettres, 1874-1877; Persigny, lettres, 1852-1870, avec les lettres dactylographiées du prince à Persigny, 1852-1864; Peruzzi, ministre de l’Intérieur, lettres, 1859-1881; Piémont, textes sous forme de minute d’une « convention secrète et devant toujours rester secrète entre S.S.M.M. l’Empereur des Français et le roi de Sardaigne » (traité négocié avec le Piémont par le prince Napoléon à Turin en décembre 1858; la convention secrète fut signée le 16 décembre), et de conventions militaire, financière, notes.
        Pepoli (famille); Pologne; Patoureau francoeur; Peraldi (N. J.), maire d’Ajaccio; Perczel (Maurice), général hongrois; Perrot (Benjamin Pierre); Persano (Carlo di); Persigny (Jean Gilbert Victor de Fialin, comte de); Peruzzi (Ubaldino); Peyrat, journaliste; Philis (Ad.); Pichot (Pierre Amédée); Pietri (Joseph Marie); Pietri (Pierre); Pinard (Pierre Ernest); Poggenpohl, journaliste; Poignant (Georges); Poilly (Mme du Hallay Coëtquen de); Poninski (Ladislas, comte); Ponsard (Francis),poète; Ponsard (Marie); Portalis (Édouard)
      - Piétri - Portalis., 1848-1891; 400AP/155
        A noter: Piétri (Joseph-Marie), lettres, 1848-1891; Piétri (Pierre), lettres, 1848-1863; Poignant (Georges), lettres, 1885-1889; Ponsard, lettres, 1858-1866; Portalis (Édouard), lettres, comptes des sommes versées par le prince, projet de manifeste électoral en Corse, 1874.
      - Pouchain (comte de La Roche) - Puyol (abbé)., 400AP/156
        A noter: Pouchain (comte de La Roche), documents réunis sur le duel qui avait eu lieu en 1843 sur les bords du Neckar entre le prince et le général comte; Proudhon, lettres, 1852-1858.
        Pouchain (comte de la Roche); Prax-paris (Adrien), député; Pugliesi-conti; Puyol (P. E.), abbé
      - Quinet - Randon (maréchal)., 1845-1890; 400AP/157
        A noter: Quinet (E.), lettre, [juin 1845]; Rabou, lieutenant de vaisseau, ancien officier d’ordonnance du prince, lettres, 1868-1890; Rachel, lettres, 1847-1855 (une trentaine); Ragon (général), lettres, 1870-1873; Randon (maréchal), 5 lettres, 1858-1860 (4 sont adressées au prince au moment où il était ministre de l’Algérie).
        Rasponi (famille); Rabou (Albert); Ragon (A.), général; Raoul-duval; Rattazzi (Urbain); Ravaux (G.); Regnault (Élias); Reinach (Arnold); Renan (Ernest); Renault, (Hippolyte Pierre Publicus, baron), général; Renouf (Sidney); Reouf pacha; Ressman (C.); Reynaud (Jean)
      - Raoul Duval - Reynaud (Jean)., 1853-1888; 400AP/157
        A noter: Rattazzi, ancien ministre italien et son épouse, lettres, 1861-1876; réclamations au gouvernement français portant sur des objets du prince restés au Palais-Royal ou à Meudon, 1871; Renan, 28 lettres (dont une ornée d’un dessin à la plume d’Hébert; voir Revue des deux mondes, 1er et 15 novembre 1922), 1861-1888, copies de lettres du même à la marquise de Roccagiovine (Note: Petite-fille de Lucien Bonaparte), née princesse Julie Bonaparte, 1865-1886; Renault (général baron), 4 lettres, 1853-1864, dont 2 adressées au prince en tant que ministre de l’Algérie.
      - Réunion (île de la) - Robillant., 1855-1885; 400AP/158
        A noter: Réunion (île de la), adresse faisant allusion à l’époque où le prince était ministre de la Marine et des Colonies (sic), 20 septembre 1861; Richard (Maurice), lettres, 1872-1885; Rink, savant danois, lettre, 1856; Ristori (Adélaïde), tragédienne, lettre, 1857; Riza pacha, lettre, 1855.
        Revilliod (Gustave); Rey (J. J.), avocat à la cour impériale; Ricasoli (Bettino); Rice (A. Thororndike); Richard (Albert); Riffault (A.); Rimini (Arthur, baron de); Rink (H.), savant danois; Riza pacha, grand vizir en Turquie; Robert (Charles); Robilant; Rodocanachi (E.); Rolland (E.); Romey (Charles); Rouher (Eugène); Rouland (Gustave); Ruspoli (Em.); Russell; Rusterucci, notaire à Ajaccio; Rute (Marie-Létizia de); Rubinski, général polonais
      - Rodocanachi - Rybinski., 1857-1880; 400AP/158
        A noter: Rouher, environ quarante lettres, 1857-1880; Russie, 16 pièces relatives à la signature d’un traité secret entre Napoléon III et l’empereur de Russie en octobre 1858, entre autres minute du traité de la main du prince, corrigée par Napoléon III, et minute de lettre du prince Napoléon au prince Gortchakov, du 23 décembre 1858, corrigée par l’empereur Napoléon III, 1858-1859.
      - Sainte-Aulaire - Sand., 1852-1880; 400AP/159
        A noter: Sainte-Beuve, 20 lettres, 1862-1869 (à la bibliothèque Lovenjoul de Chantilly, se trouvent des lettres adressées par le prince à Sainte-Beuve, dossier 594 bis, ms. 801, fol. 18-26, dossier 607, ms. 815, fol. 154-202, dossier 615, ms. 823, fol. 255-256); Sand (George), 83 lettres, 1852-1876; Sand (Maurice), 15 lettres et 1 télégramme, « Ma mère est morte », 1861-1880 (F. Masson, Lettres inédites de George Sand et du prince Napoléon, dans Revue des deux mondes, 15 août et 15 septembre 1923, p. 845-875 et 303-340).
        Saint-aulaire (Louis-Clair de Beaupoil); Saint-germain (Léonard de); Sainte-beuve (Charles Augustin); Sainte-claire-deville (Henri), chimiste; Saliceti; Salles (Charles Joseph Marie Marius de); Sampiero; Sand (Maurice); Sandeau (J.), lieutenant de vaisseau; Sandeau (Julien, dit Jules); Sandon (Léon); Sanfront (de); Sapey; Schefer (Ch.); Schlossberger (dr. August von); Schmitz, colonel; Schneider (Joseph Eugène); Schramm (Rodolphe); Schwilgue (Jean-Baptiste); Scialoja; Sefer pacha; Sejour (Victor); Sella; Senarmont (Henri Hureau de); Senior (Nathan W.); Sercey, colonel; Seward (William); Slidell (John); Sommier (Antoine)
      - Sandeau - Sommier., 1869-1880; 400AP/159
        A noter: Sandeau (Jules), 2 lettres, 1877 et 1880, et 1 de son fils, 1869; Schramm (Rodolphe), ancien consul général de Prusse à Milan, 2 lettres (à propos de banquiers prussiens désireux de réaliser un profit de 5 % sur les 5 milliards d’indemnité dus par la France, d’après l’Histoire du gouvernement de la Défense nationale, de Jules Favre), 1878.
      - Sophie, reine des Pays-Bas, née princesse de Wurtemberg., 1839-1877; 400AP/160
        Sophie (1813-1877) avait épousé en 1839 Guillaume III, roi des Pays-Bas.
        Lettres adressées au prince Napoléon. Certaines ont un intérêt historique, d’autres sont plus intimes. Le prince Napoléon, dans une note, recommandait à leur sujet la discrétion.
        Sophie, reine des Pays-Bas
        - 1839-1848, 400AP/160
        - 1849-1854, 400AP/160
        - 1855-1862, 400AP/160
        - 1863-1870, 400AP/160
        - 1871-1877, 400AP/160
      - Souvenirs - Stéphanie de Beauharnais., 400AP/161
        A noter: souvenirs, papiers rappelant l’origine des armes et souvenirs impériaux du prince Napoléon.
        Turin (Italie); Bade (Stéphanie, grande-duchesse de); Stoffel (baron), colonel; Stolting (baron), colonel; Sydney (lord); Szabo (Emeric de); Taine (Hippolyte); Tatistcheff; Taunton (lord); Tayler (J. N.); Teinturier (Mme); Teleki (Ladislas); Thibaudeau; Thibaudeau (Blanche); Thiers (Élise); Thourel (André Albin François Bruno); Thouvenel (Édouard Antoine); Tommaseo (N.); Tosti (L.), père; Trabucco (Raffaele); Trelat (Émile); Troplong (E.), candidat dans la gironde; Troplong (Raymond Théodore); Troubat (Jules); Trousseau (Armand); Trousseau (G.); Turr (Adeline); Turr (E.), général; Ulloa (Jérôme); Uzes (Mortemart, duchesse d’)
      - Stoffel - Uzès (duchesse d’)., 1845-1889; 400AP/161
        A noter: Taine (H.), 2 lettres, 1862 et 1865; Thiébaud (Georges), à propos des élections, du boulangisme, lettres, 1887-1889; Thiers (A.), 2 lettres autographes signées, 1845 et 1866; Thouvenel, 11 lettres, 1857-1865; Troubat, secrétaire de Sainte-Beuve, lettres et télégramme annonçant la mort de l’écrivain, 1869-1870.
      - Vaillant (maréchal) - Victor-Emmanuel., 1855-1888; 400AP/162
        A noter: Vaillant (maréchal), 7 lettres, notamment à propos de la Commission pour la publication de la correspondance de Napoléon Ier, 1855-1869; Vernet (Horace), lettre concernant « la Bataille de l’Alma », 1856; Victor-Emmanuel II, roi d’Italie, une centaine de lettres ou télégrammes, 1859-1877, 7 lettres ou télégrammes d’Aghemo, chef de cabinet du roi, 1870-1878, dossier de sa succession, 1878-1882; Victor-Emmanuel, prince royal d’Italie (Note: Fils d’Humbert Ier), lettre, 1888.
        Radepont (A. de); Victor-emmanuel II, roi d’Italie
      - Victor-Napoléon (prince) - Vogt., 1845-1886; 400AP/163
        A noter: Victor-Napoléon, lettres du prince Victor, minutes de lettres du prince Napoléon, lettres de l’impératrice à propos des rapports difficiles entre le père et le fils, et du parti bonapartiste, 1877-1886, acte de naissance du prince Victor, 1862 (expédition), note de Masson sur le parti bonapartiste, 1883; Vieillard, lettre, 1845; Vigny (Alfred de), 9 lettres adressées à une dame ou demoiselle (une note indique qu’elles ont été jetées par un inconnu dans la voiture du prince le 16 avril 1869; peut-être l’inconnu serait-il la femme du général Douai), 1855-1856; Villerin de Saint-Hilaire, lettre adressée à « Monsieur le représentant », 1848; Vimercati (comte), 11 lettres, 1872-1873; Vogt, lettres, 1856-1866.
        Bonaparte (Victor Napoléon); Masson; Vieillard; Villerin de saint-hillaire; Vimercati (comte); Vogt
      - Voyages du prince Napoléon., 1836-1870; 400AP/164-400AP/166
        Journaux et documents divers.
        - 1836-1843, 400AP/164
          Île d’Elbe, 1836
          Espagne, 1843.
          Allemagne; Elchingen (duc d’); Shertland (île)
        - 1845, 400AP/164
          Séjour à Paris, mai-juillet 1845.
        - 1856, 400AP/164
          Voyage dans les mers du Nord, d’Islande, au Groënland, et retour, avec escales aux îles Féroé et Shetland.
        - 1857-1859, 400AP/165
          Allemagne, mai 1857.
          Croisière le long des côtes d’Angleterre et d’Irlande et aux Hébrides, juillet 1857, 2 carnets de relation.
          Voyages dans les Pyrénées et le midi de la France, septembre 1857, 2 carnets de relation.
          Savoie pour l’inauguration des travaux de percement du Mont-Cenis, août 1857.
          Varsovie, 1858, 1 carnet.
          Piémont, janvier 1859, 2 carnets de relation.
          Auvergne, Dauphiné et Suisse, 8 septembre-4 octobre 1859, 1 carnet.
          Irlande; Suisse; Varsovie (Pologne); Hébrides
        - 1860, 400AP/166
          Angleterre, Ecosse, Irlande, dans un but d’études agricoles.
          Afrique; Amérique; Italie
        - 1861-1870, 400AP/166
          Afrique, Amérique, 1861.
          Angleterre pour l’exposition universelle de 1862.
          Naples, Sicile, 1862.
          Égypte, 1863.
          Hollande et Belgique, 1864.
          Italie, février-mai 1866.
          Mission en Italie, juillet-août 1866.
          Allemagne du nord, février- mars 1868.
          Allemagne du sud et Orient, mai-juillet 1868.
          Midi de la France, Italie, mai 1869.
          Ccap Nord, 2-21 juillet 1870.
      - Waldner - Zamoïski., 1846-1888; 400AP/167
        A noter: Walewski (comte), ancien ministre, 8 lettres, 1846-1865 et s. d. (dont une adressée au prince, ministre de l’Algérie); Wurtemberg (roi de) [Guillaume Ier (1781-1864), oncle du prince] et sa famille, lettres, 1841-1856; Wurtemberg (Charles de), roi de Wurtemberg en 1864, décédé en 1891, cousin du prince, 1864-1888.
        Wurtemberg (famille de); Waldner (colonel de); Walewska (comtesse); Wallon (Henri Alexandre); Wendell; Wissniewski (Adam, prince); Wittgenstein (princesse de); Wolowski (Louis); Wurtemberg (Charles de); Wurtemberg (Guillaume, roi de); Wyse (Lucien Napoléon); Wysocki, général polonais; Yourievski (Catherine, princesse); Yusuf, général; Yvan (Melchior); Zamoyski
    - Documents divers., 1840-1882; 400AP/168
      Bonaparte; Bonaparte (Marie-Clotilde de Sardaigne); Cornu (Hortense); Dahirel; Desmanet, colonel; Félix (Sarah); Masson (Frédéric)
      - Lettres diverses., 1840-1874; 400AP/168; Boîte-livre.
        Lettres relatives à un projet de mariage entre le prince Napoléon et une princesse de Bavière, 1840-1870.
        Lettres du prince Napoléon et de son épouse à Mme Cornu, 1845-1874.
        Procès-verbal d’un arrangement intervenu entre les témoins du prince Napoléon et ceux de M. Dahirel, 1849.
        Lettres du prince à divers, 1856 et s. d.
      - Carnet donné au prince Napoléon par les commissaires des gouvernements représentés à l’exposition universelle de 1855, en témoignage de reconnaissance., 400AP/168; Plats en cuir ornés d’un aigle et de l’inscription: « Le prince Napoléon, président de la commission impériale de l’exposition universelle de 1855 », sur deux cartouches en métal; les signatures des commissaires figurent sur les pages en parchemin de ce carnet.
      - «Arrestation du prince Napoléon. 10-13 octobre 1872 », 1870-1873; 400AP/168; Registre pleine toile verte
        Coupures de presse, lettres originales et copies de pièces relatives à l’arrestation du prince Napoléon.
      - Carnet d’adresses du prince Napoléon., 400AP/168
      - Manuscrit d’un travail de Frédéric Masson, intitulé « Les Bonaparte et les bonapartistes »., Mai 1882; 400AP/168
        D’après une note du prince Napoléon, cette brochure politique n’aurait pas été publiée.
    - Documents divers., XVe-XIXe siècles; 400AP/169
      Napoléon Ier, empereur; Paul II, pape
      - Copies originales de décrétales du pape Paul II, en latin, et signées pour certaines par un Bonaparte., 1470-1471; 400AP/169; Registre folioté 234-348
        Ce recueil a été donné par le fils du grand maréchal du palais, comte Bertrand, au prince Napoléon en avril 1857.
      - Copies de documents relatifs aux séjours des Bonaparte à Rome (1815-1824), et textes rédigés sur ce sujet., 400AP/169; Un dossier
      - « Musée de San Martino. Documens justificatifs »., XIXe siècle; 400AP/169; Un registre plein chagrin vert.
        Pièces ayant trait à divers objets provenant de l’Empereur et échus au roi Jérôme, puis au prince Napoléon, entre autres l’épée dite de François Ier.
      - Chiffres utilisés par le prince Napoléon., 1862-1888; 400AP/169; Dix registres.
        Les papiers de la princesse Marie-Clotilde ont été conservés par le prince Napoléon.
  - Papiers du prince Victor (1862-1926) et de la princesse Clémentine (1872-1955)., XIXe-XXe siècles; 400AP/170-400AP/214; Bonaparte, Victor (1862-1926)
    - Documents divers., XIXe-XXe siècles; 400AP/170-400AP/173
      - Documents concernant diverses cérémonies., 1896-1926; 400AP/170
        Humbert Ier, roi d’Italie, baptême; Humbert II, roi d’Italie, baptême; Napoléon Ier, empereur; San martino; Victor-emmanuel III, roi d’Italie
        - Menus, programmes de théâtre, ordre des personnalités dans les cortèges, plans de table, à l’occasion entre autres du mariage du prince Victor-Emmanuel de Naples et de la princesse Hélène de Monténégro (octobre 1896), des funérailles du roi Humbert Ier (août 1900), du baptême du prince de Piémont (décembre 1904), des funérailles de la reine Marguerite (janvier 1926)., 1896-1926; 400AP/170; Boîte 1; Boîte verte, avec étiquette portant un titre au crayon
        - Chansons (intéressantes pour l’histoire du mouvement bonapartiste), programmes de théâtre, de concours hippiques, correspondance relative à un voyage en Orient (1908), menus datant d’un voyage en Italie et en Autriche (1910), du prince Victor et de son épouse., 1908-1910; 400AP/170; Boîte 2; Boîte verte avec étiquette portant un titre au crayon.
      - « Souvenirs, programmes, etc., 1914- » (1/2)., 400AP/171; Deux boîtes vertes.
        Photographies, dessins, cartes postales, programmes de concert, poésies provenant du prince Victor et de son épouse, datant principalement de la Première Guerre mondiale.
      - « Souvenirs, programmes, etc., 1914- » (2/2)., 400AP/172
      - Partitions musicales; photographies; diplômes; journaux., 400AP/173/A
        Bonaparte (famille); Aoste (Laetitia, duchesse d’), photographie; Bonaparte (Victor Napoléon); Savoie (Maison de)
        - « Musique »., 400AP/173/A; Un portefeuille vert.
          Partitions musicales, certaines sont dédicacées au prince Victor; une chanson en dix-huit exemplaires, intitulée: « Le petit proscrit », composée en l’honneur du prince Louis-Napoléon, né en 1914.
        - « Prince Victor-Napoléon. Images diverses à conserver, portraits, propagande »., 1887-1904; 400AP/173/A; Un portefeuille vert.
          Épreuves d’un portrait photographique du prince Victor, photographies du prince, certaines extraites de journaux, d’autres sous forme d’images d’Épinal, de cartes postales ou d’autocollants.
        - Diplômes décernés au prince Victor et à la princesse Clémentine par diverses oeuvres., 400AP/173/A; Un dossier.
          Œuvre belge du shilling de la chaussette du soldat, Œuvre nationale pour la protection des combattants nécessiteux belges, la Croix verte française, la Société des hospitaliers sauveteurs bretons...
        - « Journaux illustrés. Famille impériale »., 400AP/173/A; Un portefeuille vert.
          Journaux, revues et coupures de presse relatifs à Napoléon Ier, au prince Roland Bonaparte, à l’impératrice Eugénie, à la princesse Mathilde, au prince Napoléon et à son épouse, à la princesse Clémentine, au prince Louis, son beau-frère, et divers.
        - « Journaux illustrés. Maison de Savoie »., 1878-1926; 400AP/173/A; Un portefeuille vert.
          Journaux, revues et coupures de presse relatifs à la maison de Savoie: mort de Victor-Emmanuel II, 1878, la princesse Laetitia, duchesse d’Aoste, 1888-1903, mariage du prince de Naples, 1896, mort d’Humbert Ier, 1900, baptême du prince de Piémont, 1904, mort de la reine Marguerite, 1926, divers, 1903-1923.